臺灣士林地方法院刑事判決　　　　　　　　　　　　九十二年度交易字第一七九號
　　公　訴　人　臺灣士林地方法院檢察署檢察官
　　被　　　告　甲○○
右列被告因過失傷害案件，經檢察官聲請簡易判決處刑（九十二年度偵字第七０二三
號），本院士林簡易庭（九十二年士交簡字第一五０九號）認不宜而改依通常程序審
理，判決如左：
    主  文
甲○○從事業務之人，因業務上之過失傷害人致重傷，處有期徒刑參月，如易科罰金
以參佰元折算壹日。
    事  實
一、甲○○受僱於市場之自營商攤販從事載運漁貨及賣魚的工作，平日須自行駕駛汽
    車前往基隆載運漁貨，駕駛為其附隨義務。於民國九十二年五月二十日晚間十時
    二十分許，駕駛車牌號碼二一七六─ＤＣ號自用小客車，沿國道一號高速公路，
    由汐止往台北市區方向行駛，途經屬台北市內湖區○○○○路南向出口匝道時，
    理應注意車前狀況，隨時採取必要措施，且應注意該路段限速四十公里之規定，
    而依當時天候晴、夜間有照明、柏油路面、乾燥、無缺陷、無障礙物、視距良好
    等情，又無不能注意情事，竟疏於注意，貿然以時速五十公里之速度行車，且未
    注意車前狀況，適乙○○彎腰在該地點作地面標鈕施工，亦疏未注意未於施工後
    方擺設警告標誌及做好交通維護措施，雙方因有上述疏失致甲○○所駕車輛當場
    撞及乙○○，造成乙○○頸椎外傷、臉部撕裂傷之傷害，經送醫治療及陸續實施
    復健治療，仍因脊椎損傷呈大、小便失禁、右側上肢無法對抗地心引力、左側上
    肢及左右兩下肢均癱瘓，無法行走，無法單腳站立，致生喪失四肢機能之重傷害
    結果。甲○○肇事後，向到達現場處理警員表明其為肇事車輛之駕駛，自首而接
    受裁判。
二、案經被害人乙○○訴由內政部警政署國道公路警察局第一警察隊報請臺灣士林地
    方法院檢察署檢察官偵查起訴。
    理  由
一、訊據被告甲○○對於右揭超速、所駕汽車撞及被害人乙○○及被害人受傷之事實
    固不爭執，惟否認有何過失傷害犯行，辯稱：伊行經上揭地點時，看到一個人走
    在左前方，才將方向盤偏右，並未超出路肩邊線，就撞到被害人，是被害人背對
    著半蹲施工，完全沒有擺放任何安全設置，該處又是高速公路下來的匝道轉彎處
    ，伊不可能注意到被害人，伊並沒有過失等語。經查：
    (一)被告以時速五十公里之時速於上揭時、地駕車撞及被害人之事實，業據被害人
      乙○○、證人即現場之工程領班丁○○於警詢（見偵查卷第七、八頁、第九至
      十三頁）、本院審理中證述在卷，並有道路交通事故現場圖、道路交通事故調
      查報告表及肇事地點相關位置照片六幀在卷（附於偵查卷第十七至二三頁）可
      資佐證，堪以認定。
    (二)本件應再審酌者，乃被告對於本件事故有無過失。
      (1)關於被害人事故當時之行止乙節。本件事故發生前被害人乙○○與其領班丁○○等人正在作地面標鈕施工之工程，而在匝道南向出口並未設置任何警告
        標誌乙節，迭據被害人乙○○及丁○○於警詢及本院審理中證實。被害人乙○○雖於本院審理中證稱：伊當時是面對著被告來車方向，正要去勘查地形
        預備要施工，但還未施工就被撞到，不記得被撞時是站的還是蹲的等語（見
        本院審理筆錄第十八至二一頁）。惟查，證人即到車禍現場處理員警丙○○
        於本院審理時證稱：到現場時被告車輛已移動，真正撞擊位置不知道，現場
        有看到被害人乙○○使用的籃子，籃子的位置就如現場拍攝的照片所示，現
        場還有一把榔頭放在籃子外面等語（見本院審理筆錄第四、五頁），再觀諸
        附卷現場照片所示（附於偵查卷第二二頁上方），被害人使用的籃子置於邊
        線旁邊之路肩內，而證人丙○○證稱事故發生後榔頭位置係在籃子旁邊，榔
        頭應該就在邊線附近，是以，被告所稱事故當時被害人持榔頭敲邊線上的標
        鈕乙情，尚與上開事證相符。再者，被害人於警詢自承「遭撞擊後頸部受傷
        」，而被害人因頸椎外傷，於事故翌日接受手術切除第二頸椎至第六頸椎乙
        節，亦有宏恩醫院診斷證明書一件在卷可稽（附於偵查卷第十五頁），參見
        現場照片被告駕駛之汽車為福特廠之休旅車，受損部位在右側車燈的上方（
        附於偵查卷第二三頁），以汽車車損與被害人受傷部位相互比對，亦足認被
        害人被撞擊當時並非站立，而是蹲著，且係自背後遭到重力撞擊。又證人丁○○於本院審理中證稱：乙○○倒地後，我過去看他，他當時頭向地面趴在
        地上，額頭有點擦傷痕跡等語（見本院審理筆錄第十四頁），亦與被害人蹲
        著自背後遭撞擊之事實相符。據上，被害人未設置警告標誌逕蹲在路肩上施
        工遭受撞及之事實，堪予認定。
      (2)關於被告對於被害人在路肩上施工能否注意、是否予以注意乙節。按汽車行
        駛時，駕駛人應注意車前狀況，並隨時採取必要安全措施；行車速度，應依
        標誌之指示，道路交通安全規則第九十四條第三項、第九十三條第一項分別
        定有明文。本件事故發生當時天候晴、夜間有照明、柏油路面、乾燥、無缺
        陷、無障礙物、路面雖稍呈彎路，但視距良好，當地速限四十公里等情，有
        道路交通事故調查報告表附卷可稽，核與證人丙○○所證「現場是稍微有一
        點彎道」之事實相符，因此，雖然本件被害人未設警告標誌且未有人管制交
        通即貿然在路肩施工，違規事實已極明顯，惟被告在上揭客觀背景下，仍可
        在速限範圍內行駛並隨時注意前方動態，即仍可採取適當之措施以避免發生
        交通事故之結果，並非不能注意到被害人在路肩施工之情。又本件事故現場
        並未有煞車痕，經到場處理員警以車燈照射地面檢視，仍未發現煞車痕之事
        實，業據證人丙○○於本院證實（見本院審理筆錄第六頁），且有道路交通
        事故現場圖一件附卷可參，顯見被告並未採取煞車即逕撞上被害人，參諸被
        告警詢所言：「大約距十公尺我才發現左側路肩有一名施工人員，我即煞車
        減速並將方向盤打右閃避，閃避中又發現右側有一名施工人員，此時要閃避
        已來不及」（見偵查卷第五頁反面），亦徵被告因超速、未注意車前動態而
        未能於更早之前適時注意到在路肩施工的被害人，逕致撞擊之，是被告應注
        意而疏未注意致生本件事故之事實，亦堪認定。而本件事故送請台北市車輛
        行車事故鑑定委員會鑑定，再送台北市車輛行車事故鑑定覆議委員會鑑定結
        果，亦認「被害人施工人員施工時未於後方擺設警告標誌及做好交維措施為
        肇事主因；被告駕駛汽車超速行駛為肇事次因」，此有台北市政府交通局九
        十二年十一月二十日北市交五字第０九二三四三一四四００號函檢送之覆議
        委員會九十二年十一月十七日鑑定覆議意見書一件附卷可參，亦認同被告過
        失責任。
    (三)被害人乙○○因遭撞擊造成頸椎外傷、臉部撕裂傷之傷害，經送宏恩醫院治療
      及陸續在台灣基督教門諾會醫院（簡稱門諾醫院）及佛教慈濟綜合醫院（簡稱
      慈濟醫院）實施復健治療，仍因脊椎損傷，呈大、小便失禁、右側上肢無法對
      抗地心引力、左側上肢及左右兩下肢均癱瘓，無法行走，無法單腳站立等情，
      有宏恩醫院診斷證明書及慈濟醫院九十三年六月二六日（九三）慈醫文字第０
      ０一三六０號函附卷可稽。而慈濟醫院上揭函文所述被害人病情，核與門諾醫
      院九十二年十二月二十九日基門醫勝字第九二─一四六六號函及九十三年三月
      五日基門醫文字第九三─０二六四號函檢送之肌力數值定義表、同院九十三年
      五月二十五日基門醫勝字第九三─０五九一號函所述被害人病情互核相符，足
      認被害人已喪失四肢機能，而達重傷害之程度。被告之過失行為與被害人受傷
      間並有相當因果關係。
    (四)綜上說明，本件雖被害人因未設置警告標誌及做好交通維護措施，就本件車禍
      之發生與有過失，且過失程度較大，惟亦不能解免被告過失致重傷之罪責。本
      件事證明確，被告過失犯行洵堪認定，應予依法論科。
二、查被告甲○○於本院審理中自承「受僱於市場攤販載運漁貨及賣魚，須自行駕駛
    汽車前往基隆載運漁貨」之事實（見本院審理筆錄第三十、三一頁），是駕駛車
    輛乃被告之附隨業務，且由上開說明足認被害人已呈四肢癱瘓，自與刑法第十條
    第四項第四款所規定：「毀敗一肢以上之機能」相符，是核被告所為係犯刑法第
    二百八十四條第二項後段之業務過失重傷罪。本件起訴書雖認被告係犯刑法第二
    百八十四條第一項之過失傷害罪，惟業據公訴人當庭更正，本院亦當庭告知更正
    後之罪名，併此敘明。被告於有偵查權限之機關發覺犯罪前即報案並承認發生前
    揭車禍，此為被告所陳稱，並有國道公路警察局第一警察隊汐止分隊受理交通事
    故案件是否自首調查表一件附卷足資佐證，嗣被告亦不逃避接受裁判，所為符合
    自首之要件，爰依刑法第六十二條前段之規定減輕其刑。爰審酌被告對於本案之
    發生過失情節尚輕，被害人與有過失之情節較重，惟被害人所受傷害極重，損害
    影響深遠，及因被害人請求之賠償額達二千餘萬元，致被告與被害人未能達成和
    解等一切情狀，量處如主文所示之刑，並諭知易科罰金之折算標準。
三、本件檢察官聲請以簡易判決處刑，本院認本件有刑事訴訟法第四百五十一條之一
    第四項但書第一款之情形，致不得逕以簡易判決處刑，爰依同法第四百五十二條
    之規定改依通常程序審理，附此敘明。
據上論斷，應依刑事訴訟法四百五十二條、第二百九十九條第一項前段，刑法第二百
八十四條第二項後段、第六十二條前段、第四十一條第一項，罰金罰鍰提高標準條例
第一條前段、第二條，判決如主文。
本案經檢察官楊淑芬到庭執行職務
中　　　華　　　民　　　國　　九十三　　年　　　九　　　月　　二十九　　日
                                  臺灣士林地方法院交通法庭
                                      審判長法官 王 梅 英
                                            法官 曾 家 貽
                                            法官 劉 秉 鑫
右正本證明與原本無異。
如不服本判決，應於判決送達後十日內，向本院提出上訴狀。
　　 　　　                                 書記官 陳 漢 朝
中　　　華　　　民　　　國　　九十三　　年　　　十　　　月　　  一  　　日
附錄本案論罪科刑法條全文：
刑法第二百八十四條第二項：
從事業務之人，因業務上之過失傷害人者，處一年以下有期徒刑、拘役或一千元以下
罰金，致重傷者，處三年以下有期徒刑、拘役或二千元以下罰金。
